【裁判字號】    95,上訴,3580
【裁判日期】    951229
【裁判案由】    毒品危害防制條例
【裁判全文】
臺灣高等法院刑事判決                95年度上訴字第3580號
上  訴  人  臺灣士林地方法院檢察署檢察官
上  訴  人
即  被  告  甲○○
指定辯護人  本院公設辯護人  周君穎
上列上訴人因被告違反毒品危害防制條例案件，不服臺灣士林地
方法院95年度訴字第339號，中華民國95年7月26日第一審判決（
起訴案號：臺灣士林地方法院檢察署95年度偵字第1868號、第
4243號），提起上訴，本院判決如下：
    主  文
上訴駁回。
    事  實
一、甲○○明知海洛因為毒品危害防制條例第2 條第2 項第1 款
    所規範之第一級毒品，不得意圖販賣而持有，仍於民國95年
    1 月24日上午，甲○○在桃園縣楊梅交流道附近，以及其位
    於台北市士林區○○○路○段106巷40號住處，接續收受姓名
    年籍不詳、綽號「小楊」成年男子先前在不詳地點，以不詳
    原因取得之第一級毒品，淨重為16.19公克，純度為12.29%
    ，純質淨重為1.99公克之海洛因，並意圖將持有之海洛因販
    賣予不特定人，而將海洛因分裝成袋伺機牟利。尚未著手於
    販賣行為之實施，隨即於95年1月24日17時30分許，為警在
    台北市○○○路○段106巷40號甲○○住處房間及其所有之
    3R1772號自小客車車內分別扣得第一級毒品海洛因計74包（
    淨重為16.19公克，純度為12.29%，純質淨重為1.99公克，
    其中小包57包、中包16包、大包1包）、甲○○所有意圖供
    販賣毒品所用之電子秤1台、預備分裝毒品之空塑膠分裝袋
    700個、供分裝毒品使用之分裝匙1支，及與本件意圖販賣而
    持有毒品行為無關之現金13900元、行動電話1支。
二、案經臺北縣政府警察局蘆洲分局報請臺灣士林地方法院檢察
    署檢察官偵查起訴。
    理  由
一、被告甲○○承認於上開時、地持有第一級毒品海洛因，嗣95
    年1月24日為警方在台北市士林區○○○路○段106巷40號住
    處及其所有3R1772號自小客車車內查扣海洛因74包，以及電
    子秤1台、分裝袋700個、分裝匙1支等事實，惟否認有意圖販
    賣而持有海洛因之行為，辯稱：扣案的海洛因是綽號小楊之
    成年男子寄放，被告只是持有海洛因等語。然查：
  (一)扣案的白粉經鑑驗結果，含毒品海洛因成分，有台北縣政府
    警察局蘆洲分局查獲涉嫌毒品危害防制條例之毒品初步鑑驗
    報告書可稽（見95年度偵字第1868號卷第20頁），再經法務
    部調查局以化學呈色法、氣相層析質譜儀分析法等檢驗方法
    ，鑑驗結果為：均含第一級第六項毒品海洛因成分，合計淨
    重16.19公克，純度12.29%，純質淨重1.99公克，有法務部
    調查局95年3月23日調科壹字第040004237號鑑定通知書可憑
    （見原審卷第60頁），及查獲現場照片10幀附卷可證。
  (二)被告甲○○自稱未曾施用第一級毒品海洛因，其為警查獲後
    ，經警採集尿液送驗，尿液並無嗎啡陽性反應，有台灣檢驗
    科技股份有限公司95年2月15日濫用藥物尿液檢驗報告附卷
    可稽，則扣案之海洛因，顯非被告供自己施用。
  (三)證人即查獲本件犯罪之警員張志宏於95年6月27日原審審理
    時到庭證述：「查獲的毒品，房間裡面桌子上、下都有，不
    是全部都放在盒子裡，還有被告的車子，查扣後，收集放在
    盒子拍照」等語；另一證人即查獲本件犯罪之巡佐廖英輝亦
    於95年6月27日在原審證稱「扣案的毒品，被告藏了很多地
    方，除房間內，車上、牆角、走道上都有，牆角、走道的海
    洛因是我們問被告那裡還有，被告帶我們去找的，現場被告
    父親也有叫被告帶我們去找」等語。由被告任意移置分裝完
    成的海洛因觀之，被告對於扣案的海洛因實質上具有管領支
    配的能力，已非單純受託於他人而持有之關係可以比擬。
  (四)扣案電子秤1台、分裝袋700個、分裝匙1支，被告甲○○於
    原審承認為其所有（見原審95年6月27日審理筆錄第12頁）
    ，其中電子秤乃市售小型電子秤，分裝匙則是由一般塑膠吸
    管剪裁而成（分見95年毒偵字第289號卷第26頁、第27頁所
    附照片），分裝袋為市售長約5.2公分、寬約3公分的小型塑
    膠袋（見原審95年5月24日之準備程序筆錄），該等物品乃
    毒品案件中常見用以精確秤重、分裝毒品過程中使用的工具
    ，參以警方查獲本件當時，海洛因業以大、中、小等依不同
    數量予以分裝完成，其中大1包、中包16包、小包57包，合
    計74包，而綽號小楊之男子，在交付海洛因予被告前，如已
    將海洛因分裝完成，被告甲○○即無自備電子秤、分裝匙之
    必要，以及上開被告甲○○在住處房間及房間外的室內空間
    ，多處藏放海洛因之情形，益見是被告甲○○在取得海洛因
    後，自行將海洛因分裝成袋。
  (五)本件當場查扣之物，除海洛因外，同時有電子秤、分裝袋、
    分裝匙，該等物品與海洛因經放置在相同空間，衡情具密切
    之關聯性，而被告無施用海洛因習性，已如前述，扣案海洛
    因既非供被告甲○○施用（亦非自他人購入，理由如後述）
    ，被告甲○○主觀上確有販賣海洛因之意圖，甚為明顯，被
    告甲○○辯稱是單純持有海洛因等語，並不可信。
  (六)綜上，被告甲○○意圖販賣而持有海洛因之犯行，可以認定
    。
二、被告甲○○於95年1 月24日意圖販賣而持有海洛因，尚未著
    手販賣，即為警查獲。核其行為，是犯毒品危害防制條例第
    5 條第1 項之意圖販賣而持有第一級毒品罪。其持有第一級
    毒品海洛因的低度行為，為意圖販賣而持有的高度行為吸收
    ，不另論罪。公訴人認被告是犯毒品危害防制條例第4 條第
    1 項販賣第一級毒品海洛因罪，容有未洽，因基本社會事實
    同一，起訴法條應予變更。
三、原審同此認定，依毒品危害防制條例第5 條第1 項、第18條
    第1項前段、第19條第1項之規定，並審酌扣案的海洛因如經
    被告轉讓或販售他人牟利，將戕害他人身心健康至鉅，嚴重
    破壞社會治安，本件扣案毒品海洛因計74包（淨重為16.19
    公克，純度為12.29%，純質淨重為1.99公克）、數量非微，
    被告雖無犯罪紀錄，但犯罪後設詞狡辯，未見悔意之態度等
    情，量處有期徒刑10年6月。扣案之海洛因74包（淨重為16.
    19公克，純度為12.29%，純質淨重為1.99公克），為查獲之
    毒品，依毒品危害防制條例第18條第1項前段規定，宣告沒
    收銷燬。扣案之分裝匙1支、電子秤1台、分裝袋700個，為
    被告所有，業據被告供承在卷，因被告本件所犯為毒品危害
    防制條例第5條第1項之罪，其中分裝匙1支、電子秤1台係供
    本案犯罪所用之物，依同條例第19條第1項規定宣告沒收，
    另尚未使用之分裝袋700個，為被告供犯罪預備之物，則依
    刑法第38條第1項第2款規定宣告沒收。至扣案13900元現金
    及行動電話1支，既非違禁物，無證據認定與本案毒品犯行
    具關聯性，不予宣告沒收，其認事用法均無不當，量刑亦屬
    妥適。被告上訴意旨仍執前詞，否認有意圖販賣而持有第一
    級毒品之犯行，扣案毒品74包、電子秤、分裝袋等都是「小
    楊」的云云，然被告對於扣案的海洛因實質上具有管領支配
    的能力，非單純受託於他人而持有；且扣案電子秤1台、分
    裝袋700個、分裝匙1支，被告甲○○於原審承認為其所有，
    而被告無施用海洛因習性，扣案海洛因既非供被告甲○○施
    用，被告甲○○主觀上確有販賣海洛因之意圖，甚為明顯，
    故被告甲○○確有意圖販賣而持有海洛因之犯行，已如前述
    ，因此，被告甲○○上訴並無理由，應予駁回。檢察官上訴
    意旨指稱：被告取得扣案之海洛因之初，即有營利之意圖，
    否則何以願意冒為警查獲之風險保管持有之；另扣案之海洛
    因分別有大包、中包及小包，顯然被告確有營利之意圖，而
    復持有供販賣用之電子秤及分裝袋等物，顯然於販入之初，
    即有營利意圖，原審認非販賣尚有未洽云云，請求撤銷改判
    。然查本件並無證據證明被告於取得扣案海洛因之際，是基
    於供販賣營利目的而販入，自不能以販賣第一級毒品罪責相
    繩（詳如後述），是故檢察官上訴理由，亦不足採，應予駁
    回。
四、公訴意旨雖認：被告甲○○與小楊共同自95年1月21日起至
    95 年1月24日止，在台北市、台北縣三重市等處，以每小包
    新台幣（下同）1000元、中包3000元、大包6000元之代價，
    多次販賣予不特定人，而認被告甲○○涉犯毒品危害防制條
    例第4條第1項販賣第一級毒品罪嫌等情。訊據被告甲○○否
    認有販賣海洛因行為，辯稱：我曾於95年1月24日的前3、4
    天，同一日載小楊到台北縣三重市約10次來回去買東西，95
    年1月24日警方查扣的海洛因是小楊寄放的，警詢筆錄是受
    查獲警員在查獲現場的言語脅迫，在警局時警員先把筆錄打
    好，讓我看著電腦螢幕唸等語。被告甲○○的辯護人則以被
    告在95年1月24日的警詢筆錄受警方在查獲現場的脅迫，該
    筆錄是被告依警方事先製作完成的電腦筆錄朗讀，無證據能
    力等語。經查：
  (一)刑事訴訟法第100條之2準用同法第100條之1規定，司法警察
    官或司法警察詢問犯罪嫌疑人時，應全程連續錄音；必要時
    應全程連續錄影。但有急迫情況且經記明筆錄者，不在此限
    。其立法目的，在於建立訊問筆錄之公信力，並擔保訊問程
    序的合法正當，亦即在於擔保犯罪嫌疑人對於訊問之陳述，
    係出於自由意思及筆錄所載內容與陳述相符，先予敘明。經
    勘驗95年1月24日被告甲○○在台北縣警察局蘆洲分局三民
    派出所製作警詢筆錄之錄音帶，結果為「在該次錄音，被告
    的回答內容幾乎完全依照筆錄的記載，其間偶有警員提示被
    告應如何陳述及糾正被告陳述內容的話語」「全程錄音時間
    實際僅約16分鐘」，此有原審於95年5月24日準備程序時製
    作之勘驗筆錄在卷可參。足見警員是事先製作筆錄再由警員
    與被告甲○○依據筆錄內容，唸稿錄音，因此該警詢筆錄並
    未依據刑事訴訟法第100條之1第1項規定製作。本件查獲犯
    罪之警員於詢問被告甲○○當時客觀上不具任何急迫情形，
    卻違反法律規定，使被告在訴訟上防禦產生不利益的結果，
    該警詢之供述筆錄，即無法擔保被告自白的任意性，故不具
    證據能力，先予指明。
  (二)販賣毒品罪之成立，雖只要以營利為目的，販入或賣出，有
    一於此即可，而不以販入之後再行賣出為要件。然必須能證
    明行為人確有販入行為。本件警方雖於95年1 月24日查扣海
    洛因、電子秤、分裝匙、分裝袋等物，而將海洛因分裝成袋
    又係被告所為，凡此足以認定被告甲○○意圖販賣而持有海
    洛因的行為，已如前述，但本件並無證據證明被告於取得扣
    案海洛因之際，是基於供販賣營利目的而販入，自不能以販
    賣第一級毒品罪責相繩（此部分已變更起訴法條如前述）。
    此外，小楊男子交付海洛因予被告的原因很多，不限於共同
    販賣海洛因的目的，而被告自行分裝海洛因並起意販賣的行
    為，小楊是否與之有犯意聯繫，並無相關證據資料憑佐，則
    被告甲○○與小楊間有無共犯關係，自有疑義。
  (三)起訴意旨所稱95年1月21日至95年1月23日被告有販賣毒品行
    為，然查：
  1.按犯罪事實應依證據認定之，無證據不得推定其犯罪事實；
    又不能證明被告犯罪者，應諭知無罪之判決。再者，認定被
    告有罪之事實，應憑證據，如未能發現相當之證據，或證據
    不足以證明，不能以推測或擬制之方法，以為裁判之基礎；
    且認定事實所憑之證據，其為訴訟上之證明，須達於通常一
    般人均不致有懷疑，而得確信其為事實之程度者，始得據為
    有罪之認定，倘其證明尚未達到此一程度而有合理之懷疑存
    在時，即難為有罪之認定基礎。
  2.又被告或共犯之自白，不得作為有罪判決之唯一證據，仍應
    調查其他必要之證據，以察其是否與事實相符，乃刑事訴訟
    法第156條第2項明定。其立法目的係欲以補強證據擔保自白
    之真實性，亦即以補強證據之存在，藉以限制自白在證據上
    之價值。所謂補強證據，指除該自白本身外，其他足資以證
    明自白之犯罪事實確具有相當程度真實性之證據而言。雖其
    所補強者，非以事實之全部為必要，但亦須因補強證據與自
    白之相互利用，而足使犯罪事實獲得確信者，始足當之。若
    無法證明被告自白係與事實相符，其自白根本即失其證據之
    證明力，不得採為判斷事實之根據。
  3.被告甲○○於95年1月24日之警詢筆錄，不得作為認定犯罪
    事實之證據，已見前述。另外，被告甲○○於95年1月25日
    偵查中之陳述，其前後文義係「我和小楊去10次，到三重或
    台北，小包賣1000，中包賣3000，大包賣6000，但小楊沒說
    是海洛因」等語，未見被告甲○○就明知為海洛因而與小楊
    共同販賣之自白。況且，被告甲○○始終未能交代毒品出售
    的特定對象、具體的時間及地點等一般親身經歷事件之人所
    能體認的情節。此外，警方並未查獲任何本件相關購買毒品
    之人，此部分實無積極證據可證明被告甲○○有共同販賣海
    洛因行為。
  4.警方於95年1月24日在被告甲○○住所扣得之毒品海洛因及
    分裝袋、電子秤、分裝匙等物，尚難用以證明被告於95年1
    月21日至95年1月23日期間，有販賣海洛因予真實姓名不詳
    之人等事實，蓋若被告甲○○確曾賣出海洛因，該等售出之
    毒品已不可能尚在被告甲○○持有中被查獲，亦即在被告甲
    ○○持有中被查獲之海洛因等物，不能作為其先前曾販賣毒
    品之補強證據。
  5.本件被告甲○○既未於偵查中自白故意共同販賣海洛因，亦
    無適合之補強證據，被告此部分犯罪應屬不能證明。因公訴
    意旨認被告甲○○此部分犯嫌，與前開原起訴並經本院變更
    起訴法條認定有罪之意圖販賣而持有毒品海洛因犯罪，依修
    正前刑法規定有連續犯裁判上一罪關係，故不另為無罪判決
    之諭知。
據上論斷，應依刑事訴訟法第368條，判決如主文。
本案經檢察官周志榮到庭執行職務。
中    華    民    國    95    年    12    月    29    日
                  刑事第四庭審判長法  官  蔡秀雄
                                  法  官  周煙平
                                  法  官  沈宜生
以上正本證明與原本無異。
不服本判決應於收受送達後十日內向本院提出上訴書狀，其未敘
述上訴之理由者並得於提起上訴後十日內向本院補提理由書（均
須按他造當事人之人數附繕本）。
                                  書記官  陳雅加
中    華    民    國    96    年    1     月    4     日
附錄：本案論罪科刑法條全文
毒品危害防制條例第5條
意圖販賣而持有第一級毒品者，處無期徒刑或10年以上有期徒刑
，得併科新臺幣7百萬元以下罰金。
意圖販賣而持有第二級毒品者，處5年以上有期徒刑，得併科新
臺幣5百萬元以下罰金。
意圖販賣而持有第三級毒品者，處3年以上10年以下有期徒刑，
得併科新臺幣3百萬元以下罰金。
意圖販賣而持有第四級毒品或專供製造、施用毒品之器具者，處
 1年以上7年以下有期徒刑，得併科新臺幣1百萬元以下罰金。
毒品危害防制條例第18條
查獲之第一、二級毒品及專供製造或施用第一、二級毒品之器具
，不問屬於犯人與否，均沒收銷燬之；查獲之第三、四級毒品及
製造或施用毒品之器具，無正當理由而擅自持有者，均沒入銷燬
之。但合於醫藥、研究或訓練之用者，得不予銷燬。
前項合於醫藥、研究或訓練用毒品或器具之管理辦法，由法務部
會同行政院衛生署定之。
毒品危害防制條例第19條
犯第4條至第9條、第12條、第13條或第14條第1項、第2項之罪者
，其供犯罪所用或因犯罪所得之財物，均沒收之，如全部或一部
不能沒收時，追徵其價額或以其財產抵償之。
為保全前項價額之追徵或以財產抵償，得於必要範圍內扣押其財
產。
犯第4條之罪所使用之水、陸、空交通工具沒收之。


司法院資訊處製作；財團法人民間司法改革基金會備份。
